臺灣彰化地方法院刑事判決　　　　　　　96年度訴字第1088號
公　訴　人　臺灣彰化地方法院檢察署檢察官
被　　　告　甲○○
　　　　　　　　　　（另案於臺灣彰化監獄執行中）
上列被告因妨害兵役案件，經檢察官提起公訴（96年度偵第5300
號），本院判決如下：
    主  文
甲○○連續意圖避免常備兵現役之徵集，而應受徵集，無故逾入
營期限五日，累犯，處有期徒刑捌月。褫奪公權壹年。
   犯 罪 事 實 及 理 由
一、本案犯罪事實：
    甲○○前因違反麻醉藥品管理條例及槍砲彈藥刀械管制條例
    等案件，分別經臺灣士林地方法院以86年度易字第1597號刑
    事判決判處有期徒刑5月確定；及臺灣板橋地方法院以86年
    度易字第7109號刑事判決判處有期徒刑6月確定，嗣經裁定
    應執行有期徒刑9月確定，入監執行，於民國87年11月19日
    縮短刑期執行完畢。詎猶不知悔改，明知其係役齡男子，並
    業經辦理完身家調查、徵兵檢查及抽籤程序，隨時將受徵集
    ，且依臺北市政府民國88年2月11日北市兵二字第88201939
    號陸軍第1821梯次陸軍常備兵徵集令，原應於88年3月1日上
    午8時15分許，在松山火車站前站廣場集合後，前往臺中成
    功嶺之陸軍104師311旅報到入營，該徵集令並於88年2月12
    日由其祖父余財生簽收，經轉知予甲○○知悉後，甲○○竟
    因其另違反槍砲彈藥刀械管制條例案件經判刑確定，為逃避
    刑之執行，而意圖避免常備兵現役之徵集，拒於上開時間，
    至指定地點集合，且無故逾入營期限已逾5日。然臺北市政
    府為予其1次自新機會，復核發臺北市政府民國88年4月16日
    北市兵二字第8820742500號陸軍第1825梯次陸軍常備兵徵集
    令，通知其應另於88年5月3日上午9時許，至松山火車站前
    站廣場集合，並前往新竹關西之陸軍206師617旅報到入營，
    且該徵集令已於88年4月20日由其父余清心簽收，並轉知予
    甲○○知悉，詎甲○○仍賡續前開意圖避免常備兵現役徵集
    之概括犯意，再次拒於指定時間，至指定地點集合，且無故
    逾入營期限已逾5日。
二、本案證據：
（1）被告甲○○於偵訊中及本院準備程序與審理時之自白。
（2）證人余清心於偵訊中之證述
（3）臺北市政府88年2月11日北市兵二字第88201939號陸軍第18
     21梯次陸軍常備兵徵集令、臺北市政府88年4月16日北市兵
     二字第8820742500號陸軍第1825梯次陸軍常備兵徵集令、
     役男年籍表、臺北市北投區公所函、常備兵役男交接名冊
     、臺北市政府兵役處函、被告戶籍謄本等件在卷可按。
三、被告行為後，妨害兵役治罪條例先後於91年6月26日、95年5
    月30日修正公布，並分別於91年6月28日、95年7月1日施行
    ；另刑法亦於94年2月2日修正公布、刑法施行法則於95年6
    月14日修正公布，並均於95年7月1日施行，關於本案應適用
    之新舊法，茲比較如下：
（1）刑法第2條第1項規定，係規範行為後法律變更所生新舊法
     律比較適用之準據法，於95年7月1日刑法施行後，應適用
     刑法第2條第1項之規定，為「從舊從輕」之比較（最高法
     院95年5月23日第8次刑事庭會議決議第1點第1項參照）。
（2）修正前妨害兵役治罪條例第4條第5款規定，意圖避免預備
     軍官、預備士官或常備兵、補充兵現役之徵集，而有應受
     徵集，無故逾入營期限5日者，處6月以上，5年以下有期徒
     刑；91年6月26日修正後之法定刑則改為5年以下有期徒刑
     ，修正後之法定刑顯對被告較有利，是應適用91年6月26日
     修正後之妨害兵役治罪條例第4條第5款之規定，較有利於
     被告。
（3）修正前刑法第56條關於連續犯之規定，業已修正刪除，此
     刪除雖非犯罪構成要件之變更，但顯已影響行為人刑罰之
     法律效果，自屬法律有變更，依刑法第2條第1項規定，比
     較新、刑法舊法結果，應適用最有利於行為人之法律（最
     高法院95年第8次刑事庭會議決議第5點第4項第1款參照）
     。查本件被告全部行為均在舊法時期，雖裁判在新法時，
     惟修正前刑法第56條有關連續犯之規定係將反覆實施之同
     類複數犯罪行為論以1罪，並得加重其刑至2分之1；而修正
     後已刪除連續犯之規定，在實務上將視各種具體犯罪類型
     ，對於反覆實施之同類複數犯罪行為，或評價為1罪，或評
     價為併罰之數罪。若評價為數罪而分別科處，顯對被告更
     為不利，應適用修正刪除前刑法第56條之規定，較有利於
     被告。
（4）刑法第47條關於累犯之規定，由「受有期徒刑之執行完畢
     ，或受無期徒刑或有期徒刑一部之執行而赦免後，五年以
     內再犯有期徒刑以上之罪者，為累犯，加重本刑至二分之
     一」修正為「受徒刑之執行完畢，或一部之執行而赦免後
     ，五年以內故意再犯有期徒刑以上之罪者，為累犯，加重
     本刑至二分之一」，應依刑法第2條第1項規定，適用最有
     利於行為人之法律（最高法院95年5月23日第8次刑事庭會
     議決議參照）。查依本件被告之前科紀錄，無論依修正前
     後刑法第47條之規定均構成累犯，是經比較新、舊法後，
     結果並無不同。
（5）比較時應就罪刑有關之共犯、未遂犯、想像競合犯、牽連
     犯、連續犯、結合犯，以及累犯加重、自首減輕暨其他法
     定加減原因（如身分加減）與加減例等一切情形，綜其全
     部罪刑之結果而為比較（最高法院95年5月23日第8次刑事
     庭會議決議第1點第4項參照）。經綜合比較新、舊法之結
     果，被告行為後之新法並無較有利於被告，依刑法第2條第
     1項前段規定，本案自應適用被告行為時之法律即修正前妨
     害兵役治罪條例第4條第5款規定、修正前刑法第56條、第
     47條之規定。
（6）再修正前妨害兵役治罪條例第23條規定：犯本條例之罪，
     處6月以上有期徒刑以上之刑者，並宣告褫奪公權；95年5
     月30日則刪除此項規定，而應回歸適用刑法關於褫奪公權
     之規定，即須宣告1年以上有期徒刑，且經法院就犯罪之性
     質斟酌有無褫奪公權之必要，方可併為宣告褫奪公權，此
     部分法律亦已有變更。然依從刑附屬於主刑之原則，本案
     關於被告所犯之主刑及與主刑有關之連續犯、累犯等既均
     應一體適用修正前之相關規定，則有關從刑褫奪公權之規
     定，亦應從屬適用修正前妨害兵役治罪條例第23條規定，
     併為褫奪公權之宣告。
四、應依刑事訴訟法第273條之1第1項、第299條第1項前段、第
    310條之2、第454條第1項，修正前妨害兵役治罪條例第4條
    第5款、第23條、刑法第11條前段、第2條第1項前段、第56
    條（修正刪除前）、第47條（修正前）、第37條第2項（修
    正前），判決如主文。
五、如不服本判決，得於判決書送達之翌日起10日內，以書狀敘
    述理由（須附繕本），向本院提出上訴。
本案經檢察官張尹敏到庭執行職務。
中　　華　　民　　國　　96　　年　　7 　　月　　13　　日
                  刑事第一庭     法  官   簡璽容
以上正本證明與原本無異。
如不服本判決應於收受本判決後十日內向本院提出上訴書狀，其
未敘述上訴理由者，並得於提起上訴後十日內向本院補提理由書
狀（均須按他造當事人之人數附繕本）「切勿逕送上級法院」。
中　　華　　民　　國　　96　　年　　7 　　月　　13　　日
                                 書記官   陳錫威
附錄本案論罪科刑法條全文：
65年7月19日修正公布之妨害兵役治罪條例第4條
意圖避免預備軍官、預備士官或常備兵、補充兵現役之徵集，而有左列行
為之一者，處六月以上、五年以下有期徒刑：
一　捏造免役或緩徵原因者。
二　故意毀傷身體者。
三　緩徵原因消滅，無故逾三十日，未自動申報者。
四　無故拒絕接受徵集令者。
五　應受徵集，無故逾入營期限五日者。
六　使人頂替本人應徵者。
